臺灣彰化地方法院刑事判決　　　　　九十四年度易緝字第九號
公　訴　人　臺灣彰化地方法院檢察署檢察官
被　　　告　丙○○
上列被告因詐欺等案件，經檢察官提起公訴（九十年度偵緝字第
二一八號），本院判決如下：
        主  文
丙○○意圖為自己不法之所有，以詐術使人將本人之物交付，累
犯，處有期徒刑陸月，如易科罰金，以佰元折算壹日。被訴普
通傷害部分，公訴不受理。
        事  實
一、丙○○前曾於民國八十三年十一月二十七日，因竊盜案件經
    本院以八十三年度易字第二０四八號判處有期徒刑一年六月
    確定，入監後於八十四年十二月二十二日假釋付保護管束，
    上開保護管束期間已於八十五年三月十八日屆滿未經撤銷而
    視為執行完畢。詎仍不知警惕，明知其經濟已陷於困頓，並
    無資力支付修車零件及工資費用，竟另行起意，基於為自己
    不法所有之詐欺取財及詐欺得利意圖，於八十九年十一月一
    日上午十一時三十六分許，駕駛其所有之車牌號碼為八Ｈ─
    三五七九號自小客車，前往乙○○所經營址設彰化縣埔心鄉
    ○○路○段三三五巷十二號之詠興汽車股份有限公司（以下
　　簡稱詠興公司）車廠，佯為表示欲支付代價委請修理上開車
  　輛受損之前下擾流板、水箱、大燈等部分，並於乙○○先行
    報價告知修理費用（含零件及工資）總計為新臺幣（下同）
    三萬三千一百零三元，且須於同日下午五時三十分許之前、
    經通知前來取回修理完畢之車輛之時，同時給付修車款等語
    之際，竟假為應允，使乙○○陷於錯誤，信以為真，誤信其
    將於取車時支付前開修車款，乃囑由車廠人員將上開車輛修
    理完竣（所使用之汽車零件計有前下擾流板、前擾流板拖車
    蓋、拖車蓋固定拉環、水箱、水箱溫度開關墊片、油管墊片
    油封、副水箱、右大燈玻璃、霧燈燈泡等等），並停放在車
    廠後方之洗車場，惟丙○○於乙○○尚未通知其前來取車之
    前，即於同日下午四時許，未支付修車費用，且未經乙○○
    同意，自行利用插放在車上之鑰匙，將前開車輛駛離車廠，
　　以上開方式詐得前開總計二萬九千三百三十五元之汽車零件
　  ，及等同於工資價值（三千七百六十八元）之修車勞力、技
    術之付出之財產上不法利益。旋乙○○發現前開車輛已不在
    車廠內，經以電話與丙○○聯絡確認係丙○○將車輛開走後
    ，始知受騙。
二、案經乙○○訴由彰化縣警察局溪湖分局報請臺灣彰化地方法
    院檢察署檢察官偵查起訴。
        理  由
壹、有罪部分：
一、訊據被告丙○○矢口否認涉有何右揭犯行，辯稱：伊將前開
    車輛送交告訴人乙○○經營之上開車廠修理後，有經過姓名
    不詳之廠長同意，才將車輛開走，前開廠長之身高中等，不
    會很胖、也不會很瘦；又上開修車費用伊迄今仍遲未支付，
    是因為伊於將車輛送修時，經濟並不是很好，本來想要借錢
    給付修車費，但是後來想到如果借錢不知何時才可以還給人
    家，所以沒有借錢，當時其太太的身體不是很好，所賺的錢
    要給家裡，還要養父母，因此才沒有辦法支付修車款，並沒
    有詐欺的意思云云。惟查：（一）被告於偵查中先供稱：伊
    自前開告訴人經營之車廠將車輛開走前，有先跟一個胖胖的
    人說云云，嗣於本院準備程序則改稱：伊於車輛修好，將車
    輛開走前，有經過一個不會很胖、也不會很瘦的廠長的同意
    云云，所述前、後已有未符；又證人即於八十九年十一月一
    日在詠興公司車廠擔任廠長之甲○○於本院審理時到庭證稱
    ：其於八十九年十一月一日擔任詠興公司車廠之廠長，當時
    廠長只有其一人，被告並未徵得其或廠內師傅之同意即將車
    輛開離車廠等語，足認被告辯稱伊將車輛自前開車廠駛離之
    前，有先取得車廠內人員之同意云云，顯係事後卸責之詞，
    無可採信。（二）又被告於本院準備程序及審理時均自承伊
    於八十九年十一月一日將車輛送修時，經濟狀況不佳，且迄
    本院審理時均尚未償付告訴人乙○○分文之修車費用等語，
    復衡以被告於前開車輛經修理完竣後，並未支付任何之修車
    款項，亦未取得告訴人乙○○之同意，即自行將車輛駛離車
    廠，足認被告主觀上確有為自己不法所有之詐欺取財及詐欺
    得利之意圖，被告辯稱：伊並無詐欺之意云云，諉無可採。
    （三）此外，復有證人即告訴人乙○○於警詢、偵查、本院
    訊問及審理時之證述在卷可稽，並有詠興公司車輛完修單一
    紙在卷可佐，本件事證明確，被告前開犯行洵堪認定。
二、核被告所為，係犯刑法第三百三十九條第一項之詐欺取財罪
    （指詐取汽車零件之部分）及同法第三百三十九條第二項之
    詐欺得利罪（指詐得等同於工資價值之修車勞力、技術之付
    出之財產上不法利益，此部分起訴書犯罪事實已載明，惟起
    訴法條漏引）。又被告以一行為同時觸犯上開二罪名，為想
    像競合犯，應依刑法第五十五條之規定，從一情節較重之詐
    欺取財罪處斷（本院認被告詐欺取財所得之汽車零件總計為
    二萬九千三百三十五元，遠超過其詐欺得利所取得等同於工
    資價值即三千七百六十八元之財產上不法利益，故應以詐欺
    取財罪之情節為較重）。再被告前曾於八十三年十一月二十
　　七日，因竊盜案件經本院以八十三年度易字第二０四八號判
  　處有期徒刑一年六月確定，入監後於八十四年十二月二十二
    日假釋付保護管束，上開保護管束期間已於八十五年三月十
    八日屆滿未經撤銷而視為執行完畢，有臺灣彰化地方法院檢
    察署刑案資料查註紀錄表、臺灣高等法院被告全國前案紀錄
    表各一份在卷可考，其於五年以內再犯本件有期徒刑以上之
    罪，為累犯，應依刑法第四十七條之規定加重其刑。爰審酌
    被告之素行、犯罪之動機、目的係為圖一己之私利、手段、
    所詐取財物及財產不法利益之價值、對告訴人乙○○所生之
    損害及被告犯罪後否認犯行，且尚未償付告訴人乙○○上開
    修車費用，態度難認良好等一切情狀，量處如主文所示之刑
    ，並諭知易科罰金之折算標準（按被告行為後，刑法第四十
    一條業於九十年一月十日修正公布，同年月十二日生效，修
    正後刑法第四十一條第一項前段規定「犯最重本刑為五年以
    下有期徒刑以下之刑之罪，而受六個月以下有期徒刑或拘役
    之宣告，因身體、教育、職業、家庭之關係或其他正當事由
    ，執行顯有困難者，得以一元以上三元以下折算一日，易科
    罰金。」，與修正前刑法第四十一條規定「犯最重本刑為三
    年以下有期徒刑以下之刑之罪，而受六個月以下有期徒刑或
    拘役之宣告，因身體、教育、職業、家庭之關係，執行顯有
    困難者，得以一元以上三元以下折算一日，易科罰金。」不
    同。依刑法第二條第一項前段規定，比較新舊法之結果，以
    新法較有利於行為人，自應適用裁判時之法律即修正後刑法
    第四十一條第一項前段之規定，是被告本件所受宣告之刑即
    得諭知易科罰金之折算標準，併此敘明），以示懲儆。
三、另臺灣彰化地方法院檢察署檢察官以九十一年九月二十七日
    丁○朝孝字第三五三八三號函移送併辦（即臺灣彰化地方法
    院檢察署九十一年度偵字第六三七七號一案）部分另以：被
    告丙○○（併案意旨書誤載為楊建智）基於為自己不法所有
    意圖之概括犯意，先於九十一年四月九日上午九時許，在彰
    化縣花壇鄉○○村○○路○段八九０號，佯稱其目前在縣政
    府從事營造工作，以取得告訴人李沅璋信任，並向告訴人李
    沅璋欠帳購買二斤茶葉，價值三千二百元，復於九十一年四
    月十二日，在上開址處向告訴人李沅璋購買四斤茶葉，價值
    六千元，並開立一張面額一萬五千元之臺灣土地銀行取款憑
    條，佯稱可領取現款，後經告訴人李沅璋前往銀行領款被拒
    ，始知受騙，因認被告另涉犯刑法第三百三十九條第一項之
    詐欺取財罪嫌。經查：被告於本院準備程序時供稱：「我在
    八十九年十一月一日將車子送修，並沒有想過因為經濟不好
    要再詐騙，李沅璋與我是朋友，我是於九十一年四月九日上
    午九時，我車子經過他家，他跟我打招呼，要我買他的茶葉
    ，我才買茶葉的，是臨時才決定跟他買的，這件與起訴案件
    是無關的」等語；徵以本件被告上開經判決有罪部分之犯罪
    時間係八十九年十一月一日，距離前開公訴人移送併辦之被
    告所涉詐欺取財罪嫌之犯罪時間即九十一年四月間，已逾一
    年五個月，堪認被告前開於本院準備程序時供述：伊於八十
    九年十一月一日將車子送修時，並沒有想過因為經濟不好要
　　再詐騙一語為真。從而，被告上開經檢察官移送併辦所涉之
  　詐欺取財罪嫌部分，縱成立犯罪，亦難認與上開被告經判決
    有罪之詐欺取財犯行部分具有連續犯之裁判上一罪關係，而
    非起訴效力所及，本院無從併辦，應退回檢察官為妥適處理
    ，附予敘明。
貳、公訴不受理之部分：
一、公訴意旨略以：被告丙○○於八十九年十一月二十三日下午
    七時二十分許，在彰化縣員林鎮○○路「江屋日本料理餐廳
　　」前，因告訴人乙○○向其提及返還前開修車款項之事，竟
    基於傷害他人身體之犯意，以徒手及腳追逐毆打告訴人乙○
　　○，使告訴人乙○○因而受有左大腿刮傷之傷害，因認被告
  　涉犯刑法第二百七十七條第一項之普通傷害罪嫌。
二、按告訴乃論之罪，告訴人於第一審辯論終結前得撤回其告訴
　　；又告訴經撤回者，應諭知不受理之判決，刑事訴訟法第二
  　百三十八條第一項、第三百零三條第三款分別定有明文。
三、本院查：被告經檢察官以刑法第二百七十七條第一項之普通
    傷害罪提起公訴，依同法第二百八十七條前段規定，係屬告
    訴乃論之罪，茲據告訴人乙○○於第一審辯論終結前撤回告
    訴，有本院審理筆錄一份在卷可稽，揆諸前揭說明，應諭知
    不受理之判決。
據上論斷，應依刑事訴訟法第二百九十九條第一項前段、第三百
零三條第三款，刑法第二條第一項前段、第三百三十九條第一項
、第二項、第五十五條、第四十七條、第四十一條第一項前段，
罰金罰鍰提高標準條例第一條前段、第二條，判決如主文。
本案經檢察官邱鼎文到庭執行職務
中　　華　　民　　國　九十四　年　　五 　月　三十一　日
                    臺灣彰化地方法院刑事第二庭
                        審判長法官　李　水　源
                        法　　　官　廖　政　勝
                        法　　　官  李　雅　俐
以上正本證明與原本無異。
如不服本判決，應於判決送達後十日內，向本院提出上訴狀（須
附繕本）。
                        書  記  官  陳　秀  娟
中　　華　　民　　國　九十四　年　　六 　月　  二  　日
附錄論罪科刑法條：
中華民國刑法第三百三十九條第一項、第二項：
意圖為自己或第三人不法之所有，以詐術使人將本人或第三人之
物交付者，處五年以下有期徒刑、拘役或科或併科一千元以下罰
金。
以前項方法得財產上不法之利益或使第三人得之者，亦同。
